臺灣彰化地方法院刑事判決             100年度易字第1051號
公  訴  人  臺灣彰化地方法院檢察署檢察官
被      告  葉丁
上列被告因詐欺案件，經檢察官提起公訴（100 年度偵字第1858
號），被告於準備程序進行中就被訴事實為有罪之陳述，本院合
議庭裁定改由受命法官獨任以簡式審判程序審理，判決如下：
    主    文
葉丁意圖為自己不法之所有，以詐術使人將本人之物交付，累犯
，處有期徒刑壹年。
    犯罪事實
一、葉丁前於民國98年間因詐欺案件，經本院以98年度簡字第17
    51號判決判處有期徒刑3 月確定，甫於99年5 月21日易服社
    會勞動執行完畢。詎猶不知悔改，葉丁明知其於99年6 月間
    某日，經由報紙分類廣告向真實姓名年籍不詳之成年人，以
    每紙新臺幣（下同）6000元之價格所購入如附表所示支票2
    紙，均係來路不明，並無兌現可能之支票，竟意圖為自己不
    法之所有，於99年7 月間某日，向謝孟哲謊稱接獲如附表所
    示支票之發票人南黎企業有限公司（下稱南黎公司）700 餘
    萬元之鐵皮屋工程，欲向謝孟哲訂購跑馬字幕機4 台以供展
    示銷售，致謝孟哲信以為真，而同意販售4 台跑馬字幕機予
    葉丁，並於99年7 月20日將該4 台跑馬字幕機運送至葉丁位
    於彰化縣彰化市○○路○ 段778 號之營業處；惟葉丁於99年
    7 月20日取得上開4 台跑馬字幕機後，再接續前開為自己不
    法所有之意圖，將如附表所示之支票出示予謝孟哲，向謝孟
    哲訛稱其確實接獲南黎公司之工程而擴大營業，需再向謝孟
    哲訂購2 台跑馬字幕機，且因需款周轉，欲向謝孟哲借款29
    萬5000元，並可交付附表所示支票予謝孟哲支付前開貨款及
    借款等語，致謝孟哲陷於錯誤，誤信如附表所示之支票均可
    獲兌現，而同意再交付2 台跑馬字幕機予葉丁，並先後以交
    付現金及匯款之方式將共29萬5000元之借款交予葉丁，且於
    99 年7月底某日將另2 台跑馬字幕機送至葉丁位於彰化縣彰
    化市○○路307 號之營業處，葉丁即以此方式共接續向謝孟
    哲詐得價值50萬元之跑馬字幕機6 台及借款29萬5000元。而
    葉丁於99年7 月底某日，分別於彰化縣彰化市○○路307 號
    及新北市中和區中和高中，將附表所示之支票先後交予謝孟
    哲，佯稱欲以該2 紙支票金額給付前開貨款及借款共79萬50
    00元，惟謝孟哲屆期提示附表所示2 紙支票後，均因存款不
    足及拒絕往來戶而遭退票，經謝孟哲發覺有異而向臺灣彰化
    地方法院檢察署檢察官提出告訴，始查悉上情。
二、案經謝孟哲訴由臺灣彰化地方法院檢察署檢察官偵查起訴。
    理    由
一、本案被告葉丁所涉為死刑、無期徒刑、最輕本刑為3 年以上
    有期徒刑或高等法院管轄第一審案件以外之罪，並於本院行
    準備程序時就被訴事實為有罪之陳述，本院合議庭依刑事訴
    訟法第273 條之1 第1 項規定，裁定改由受命法官獨任行簡
    式審判程序，先予敘明。
二、訊據被告對上揭犯罪事實坦承不諱，核與證人即告訴人謝孟
    哲於偵訊中之指訴及本院審理時證述之主要情節相符，參以
    被告於偵訊供稱：交給謝孟哲的支票是其看夾報廣告以1 張
    6000元之代價買來的，其與南黎公司沒有任何生意往來，也
    不認識南黎公司負責人梁富賓等語（他卷第20頁），而證人
    謝孟哲於本院審理時明確證稱：葉丁於99年7 月某日打電話
    向伊表示接獲南黎公司700 多萬元之鐵皮屋工程要擴大營業
    ，所以要訂購跑馬字幕機，而伊在99年7 月20日先將其中4
    台跑馬字幕機送到葉丁之營業處時，當時也有質疑葉丁是否
    確實有辦法作這麼大的事業，而葉丁就拿遭退票的支票給伊
    看，說該2 紙支票是其接到南黎公司工程時，南黎公司負責
    人開給伊的支票等語（參本院100 年11月20日審理筆錄第3
    頁），足徵被告於訂購跑馬字幕機及借款當時，刻意隱瞞其
    持低價購得之芭樂票借款擔保，且蓄意向告訴人捏稱其接獲
    所執之支票發票人南黎公司大筆業務，故被告確有施用詐術
    致告訴人陷於錯誤而交付前揭物品及借款之事實。此外，復
    有附表所示2 紙支票正反面影本、退票理由單、中華郵政股
    份有限公司臺南郵局100 年1 月3 日南營字第0991803794號
    函及檢附之南黎公司臺南成功路郵局第00000000好劃撥帳戶
    立帳申請書、對帳單各1 份（他卷第10頁至第12頁、第26頁
    至第30頁）等附卷可稽，足認被告之自白與事實相符，本案
    事證明確，被告犯行洵堪認定，應依法論科。
三、核被告所為，係犯刑法第339 條第1 項之詐欺取財罪。按數
    行為於同時同地或密切接近之時地實施，侵害同一之法益，
    各行為之獨立性極為薄弱，依一般社會健全觀念，在時間差
    距上，難以強行分開，在刑法評價上，以視為數個舉動之接
    續施行，合為包括之一行為予以評價，較為合理，應屬接續
    犯，而為包括之一罪（最高法院86年度臺上字第3295號判例
    意旨參照）。被告向告訴人佯稱附表所示2 紙支票均係接獲
    南黎公司業務所得之帳款支票，致告訴人陷於錯誤，而先後
    多次交付貨品或交付現金或匯款予被告，告訴人客觀上雖有
    數次交付貨品、款項之行為，然被告既係利用告訴人同一遭
    詐欺之機會，本於單一犯意，接續不斷侵害該被害人之同一
    法益，而實現同一犯罪構成要件，依一般社會健全觀念，應
    屬接續犯，以一罪論。被告有前揭刑案之執行紀錄，此有臺
    灣高等法院被告前案紀錄表1 份在卷可稽，其受有期徒刑執
    行完畢後，5 年內故意再犯本案前揭之罪，為累犯，應依刑
    法第47條第1 項之規定加重其刑。爰審酌被告為圖一己不法
    利益，竟執無法兌現之「芭樂票」為幌向告訴人詐騙，非但
    破壞社會金融交易秩序，更損及告訴人之財產法益，惡性非
    輕，且參酌參酌其犯罪之動機、目的、智識程度等一切情狀
    及案發迄今未能與告訴人和解並賠償損失等一切情狀，量處
    如主文所示之刑，以示懲儆。至公訴人雖對被告求處有期徒
    刑2 年，然本院審酌上開各情，認對被告處以如主文所示之
    刑，應可達懲治之效，公訴人之求刑尚屬過重，附此敘明。
據上論斷，應依刑事訴訟法第273 條之1 第1 項、第299 條第1
項前段，刑法第339 條第1 項、第47條第1 項，刑法施行法第1
條之1 ，判決如主文。
本案經檢察官蔡奇曉到庭執行職務。
中    華    民    國    100   年    12    月    14    日
                  刑事第八庭    法  官  江彥儀
以上正本證明與原本無異。
如不服本判決應於收受判決後10日內向本院提出上訴書狀，並應
敘述具體理由；其未敘述上訴理由者，應於上訴期間屆滿後20日
內向本院補提理由書（均須按他造當事人之人數附繕本）「切勿
逕送上級法院」。
告訴人或被害人對於判決如有不服具備理由請求檢察官上訴者，
其上訴期間之計算係以檢察官收受判決正本之日期為準。
中    華    民    國    100   年    12    月    14    日
                                書記官  黃明慧
附錄本案論罪科刑法條：
刑法第339條第1項
意圖為自己或第三人不法之所有，以詐術使人將本人或第三人之
物交付者，處5 年以下有期徒刑、拘役或科或併科1 千元以下罰
金。
附表：
┌─┬───────┬──────┬─────┬──────┬─────┐
│編│發票人        │付款人      │支票號碼  │發票日      │票面金額  │
│號│              │            │          │（民國）    │（新臺幣）│
├─┼───────┼──────┼─────┼──────┼─────┤
│1 │南黎企業有限公│中華郵政股份│C0000000  │99年8月20日 │55萬元    │
│  │司            │有限公司台南│          │            │          │
│  │梁富賓        │成功路郵局  │          │            │          │
├─┼───────┼──────┼─────┼──────┼─────┤
│2 │南黎企業有限公│中華郵政股份│C0000000  │99年8月30日 │24萬5000元│
│  │司            │有限公司台南│          │            │          │
│  │梁富賓        │成功路郵局  │          │            │          │
└─┴───────┴──────┴─────┴──────┴─────┘